臺灣桃園地方法院民事判決　九十年度訴字第一六一五號
　　原　　　告　　丙○○
　　被　　　告　　乙○○
　　複　代理人　　甲○○
右當事人間請求損害賠償事件，經本院刑事庭移送前來，本院判決如左：
    主      文
被告應給付原告新台幣壹拾參萬伍仟柒佰捌拾捌元伍角，及自民國九十年二月一日起
至清償日止，按年息百分之五計算之利息。
原告其餘之訴駁回。
訴訟費用由被告負擔百分之九，餘由原告負擔。
本判決第一項於原告以新台幣肆萬伍仟元為被告供擔保後，得假執行；但被告如於假
執行程序實施前，以新台幣壹拾參萬伍仟柒佰捌拾捌元伍角為原告供擔保後，得免為
假執行。
原告其餘假執行之聲請駁回。
    事      實
甲、原告方面：
一、聲明：(一)被告應給付原告新台幣壹佰肆拾捌萬壹仟玖佰陸拾陸元，及自民國九十
    年二月一日起至清償日止，按年息百分之五計算之利息；(二)訴訟費用由被告負擔
    ；(三)原告願供擔保，請准宣告假執行。
二、陳述略稱：
  (一)緣原告於民國（下同）八十九年九月三日下午五時許，騎乘機車由桃園市○○路
    往三民路方向行駛，行經春日路二八二號時，詎被告違法停放於上開路旁之自小
    客車突開啟駕駛座旁之車門，致原告閃避不及，因而撞擊被告自小客車之門緣，
    原告並因此受左側脛骨平台粉碎性骨折之傷害，被告過失傷害甚明。
  (二)按因故意或過失不法侵害他人之權利者，負損害賠償責任，民法第一百八十四條
    第一項前段定有明文；又不法侵害他人之身體或健康者，對於被害人因此喪失或
    減少勞動能力，或增加生活上之需要時應負損害賠償責任，民法第一百九十三條
    第一項另有明文規定。查本件原告因被告過失致受有左側脛骨骨折之傷害，自受
    傷當日住院開刀醫療迄九十年一月止，已支付之相關醫療及健保費共新台幣（下
    同）五萬六千四百五十元整，另原告因受傷無法照料自己，衣食住行端賴看護照
    顧，且至醫院就診診療均需以計程車代步，迄今已分別支付看護費十三萬二千元
    、車資一萬零六百七十元及其他生活必需品一萬二千六百九十元。又原告原係代
    工業者，於車禍受傷前每月所得領取之薪津平均為二萬二千五百一十三元整，然
    現因受傷無法工作，暫以停業一年計，故原告因此減少之工作收入共計二十七萬
    零一百五十六元整。關於車資證明確為原告就醫所乘坐，其中包含復健之物理治
    療，原告所屬之復健物理治療為複雜性，各醫院均不收費。又增加生活費用中，
    雞精、奶粉確為補充骨折及感染後身體所需之營養，而午晚餐之便當，則因發燒
    所致，無法於三餐時定時進食，未於醫院搭伙均為實際開銷。
  (三)又按不法侵害他人之身體、健康、名譽或自由者，被害人雖非財產上之損害，亦
    得請求賠償相當之金額，民法第一百九十五條定有明文。本件原告因被告之侵權
    行為，致原本強健之軀，突遭重創，內心傷痛難以撫平，加以被告不聞不問，毫
    無賠償誠意，事故發生之後，原告對於三名子女及年邁母親均未能善盡照顧之責
    ，身心受創影響生活品質甚鉅，又被告雖辯稱每月收入僅四、五萬元且尚須負擔
    一家生活，然於事故發生時被告係駕駛ＢＭＷ高級轎車，故斟酌上揭情狀，引用
    上開法條規定，請求一百萬元精神慰藉金。原告遭受損害之總金額為一百四十八
    萬一千九百六十六元整（即56450  +  132000  + 10670  +12690  + 270156  +
    0000000 = 0000000）。
  (四)原告在車禍前係於祥生工業有限公司（下稱祥生公司）從事電子加工工作，關於
    不能工作損失，願以八十九年一月至八月之扣繳憑單作為計算之標準，又八十九
    年九月一日雖有做一天家庭代工，但無法將東西送回去，所以九月份沒有算錢；
    至於診斷書記載宜休息六週，原告卻主張因受傷而一年不能工作的原因，係因其
    後受到感染，又再度就醫；原告係五專畢業，曾經在泰山電子公司任職總務，後
    因為生小孩子，照顧家庭，離職一段時間，在祥生公司做了很久，直至本件車禍
    前，在九十年八月我又回到祥生公司工作，不過做的量要比以前少；目前原告有
    幾十萬元的存款，沒有不動產，股票有一些，另有一部機車，沒有汽車。
  (五)被告答辯稱原告是因為就診醫院的醫生在醫療過程中，沒有處理好，才會改到長
    庚醫院就診云云，所言並不實在。當初原告是因為有感染現象，但是敏盛綜合醫
    院（下稱敏盛醫院）又無法提供健保病房，所以才到行政院衛生署桃園醫院（下
    稱桃園醫院）就診，並非到長庚醫院就診的。而感染的原因，並非是醫院方面的
    問題，而是手術上本就有的風險。對敏盛醫院回覆法院的函文沒有意見，但對於
    桃園醫院覆函表示原告第一次住院無法斷定與車禍外傷骨折有直接關係，原告認
    為這個意見與敏盛醫院的意見不吻合是不對的。
  (六)被告辯稱「細菌性心內膜炎」「不明熱」「左側腎盂腎炎」等均為原告個人宿疾
    ，原告均予否認，原告原本身體健康，茲併不明熱乃為術後之事，醫師亦於醫矚
    欄內證明；又細菌性之感染及術後位移均為骨科手術內評估之風險；「膝關節攣
    縮」係脛骨平台粉碎性骨折之後遺症，而膝關節骨折指的是膝關節附近股骨與脛
    骨的骨折，亦有醫學上的定見，被告僅一味否認係毫無悔意，造成原告更大身心
    傷害；脛骨平台骨折發生在年輕人，通常是由於高能量之創傷，因此常合併其他
    的傷害。
三、證據：提出診斷證明書影本七份、醫療費用收據影本一百張、職業工會證明書影
    本一份、保費計算明細表影本一份、看護收據影本二份、車費收據影本一○九份
    、生活用品單據影本十八紙、八十九年薪資表影本一份、刑事判決影本一份、復
    健科治療卡與紀錄登記單影本各一份、醫療費用與車資一覽表、戶籍謄本一份、
    薪資扣繳憑單影本一份、郵局存摺影本二份、台灣銀行及新竹中小企業銀行存摺
    各一份（已當庭發還）、醫學報導一份、副院長簡介一份為證，並聲請傳訊證人
    陳吳題。
乙、被告方面：
一、聲明：(一)原告之訴駁回；(二)訴訟費用由原告負擔；(三)如受不利之判決，被告願供
    擔保，請准予免為假執行。
二、陳述略稱：
  (一)就原告請求之醫療費用及健保費、看護費、車資、增加生活必要費用，工作損失
    及慰撫金等，逐一答辯如左：
    (1)醫療費用及健保費部分：
      對於原告起訴狀所附之醫療費用之支出証明，被告原本不爭執，但原告事後
        提出之敏盛醫院及桃園醫院診斷証明書，其上載「細菌性心內膜炎」、「不
        明熱」、「左側腎盂腎炎」等等，均為原告個人宿疾，與本案無涉。
      再者，刑事判決均認定原告所受之傷勢為「左側脛骨平台粉碎性骨折」，但
        原告事後提出之桃園醫院診斷証明書卻載「膝關節攣縮」等情況，亦與本案
        無涉。被告對刑事判決及刑事案件資料無意見。
      故對於原告事後再提出之醫療費用支出，被告否認其真實，且起訴狀所請求
        之「健保費」，亦無依據。
    (2)看護費十三萬二千元之部分：
      從敏盛醫院八十九年九月十五日診斷証明書顯示原告住院僅有十一日（八十
        九年九月三日至九月十三日），即便每日看護費以二千元計算（此部分被告
        否認其真實），亦未有如原告所稱之十幾萬元。
      而桃園醫院診斷証明書所載八十九年十一月十日入院十八日出院，病因為「
        左側腎盂腎炎」、「左下肢蜂窩組織炎」，與本案無關。
      八十九年十月四日入敏盛醫院，經轉院桃園醫院於十一月四日出院，依敏盛
        醫院及桃園醫院之診斷証明書上載為「細菌性心內膜炎」及「不明熱」，與
        本案無關。
      八十九年十月五日入院十月十一日出院，依桃園醫院診斷証明書則為「右側
        膝關節內異物」，亦與本案無涉。
      被告否認看護收據之真正，原告並無此筆費用之支出，即使有看護費之支出
        ，每日亦無庸高達二千元，看護時間自九月三日至十二月十一日之間，與敏
        盛醫院八十九年九月十五日診斷証明書醫師囑咐休息六週亦不合（九月三日
        起算六週至十月十八日），故原告所提之看護之事不實。
      又原告主張係由其母親陳吳題看護，卻要每日收費二千元，實不合情理，且
        原告所提看護費收據日期為八十九年十二月十一日，與原告所提出之存摺影
        本，記載原告八十九年十二月十三日提款後，再於同日存入原告母親陳吳題
        之帳戶，時間上不相吻合。證人陳吳題說看護費是用匯款的，但原告提出之
        證據是存、提款，亦互相矛盾。
    (3)車資一萬零六百七十元之部分：原告所提車資收據乃為固定幾家（人）計程車
      司機所開具外，且車資收據之日期（即坐車之日期）與醫療費用收據就醫日期
      大部分都不符，另亦與其事後出之「醫療費用及車資一覽表」上所載日期及金
      額不合，大部分有坐車之日期卻無就醫証明，則此証據顯不足以佐証與本案有
      關，被告亦否認其真實性。
    (4)增加生活費一萬二千六百九十元之部分：原告增加生活費用之收據大多為購買
      便當、雞精、奶粉等食物之支出，惟此類食物即使不受傷時平常亦要食用，尤
      其是午、晚餐之便當，任何未受傷之人平日都一定要支出，故此收據之花費與
      本案無關。
    (5)工作損失二十七萬零一百五十六元之部分：
      本件案發時間為「八十九年九月三日」，惟原告出具之八十九年度扣繳憑單
        ，該年度有所得時間卻為該年「一月至八月」，案發時原告確無工作收入。
      且姑不論原告所提之薪資証明為私文書、被告否認其真正，原告以一年計算
        其工作損失之依據，不實且未舉証，反從敏盛醫院八十九年九月十五日診斷
        証明書上亦只載明手術後休息時間僅需「六週」，而非一年，可證原告請求
        一年之工作損失，並非有據。
      原告加入職業工會的函件，並不就表示原告確實有從事該工作，亦有可能是
        掛名投保。
    (6)慰撫金一百萬元之部分：
      按精神慰撫金之請求應斟酌雙方當事人之身分、地位及經濟狀況等等，即使
        原告所提之薪資證明屬實，其每月收入平均亦只有二萬多元而已，且所受之
        傷害醫師亦只囑咐休息六週即可，並非重大；另一方面，被告為高中畢業，
        目前名下無不動產，從事花店生意負擔一家生活，每月數入約有四、五萬元
        ，事故發生時係駕駛ＢＭＷ轎車。衡諸此情，原告請求一百萬元之慰撫金，
        實屬太高。
      本件兩造自事發後即互相指責對方不是，每次見面言詞衝突不斷，始致和解
        不成，並非被告不願和解，又被告不同意有個明確的和解金額；且原告之諸
        多傷勢確非被告所造成，多為原告本身之宿疾，本案被告只是打開車門，原
        告未注意車前狀況才致傷害，原告請求一百萬元慰撫金，實屬太高。
  (二)退步言，本件亦有過失相抵之適用：
    (1)原告警訊中初供「．．．忽然打開駕駛座的車門使我反應不及撞上它」（刑案
      偵卷五頁），亦即本件肇事原因為被告開車門，原告自後追撞，而非被告開車
      門將原告推倒，原告之初供與被告偵查中及刑案第一審之供述相符，請參被告
      偵查筆錄（偵卷十九、二十頁）「在要開車門前我有看，而且我先開一點，並
      沒有看到有來車，當我發現時她已經倒在地上，況且告訴人不是撞到我車門板
      ，是撞到車門底部」、刑案第一審九十年一月三十一日庭筆錄「開車門前有看
      ，沒有看到被害人，且慢慢開車門，被害人是撞到我的車門底部，不是車門板
      」。
    (2)刑案第一審判決推翻原告之初供（其撞上被告車），改採原告翻供之供述「是
      被告開門時將她推倒」。按實則被告車左側門板底部痕跡確是開門時被原告所
      撞，而非推倒原告機車之痕跡，否則，試想，以被告推門之輕微力量足以推倒
      一部行進中之機車嗎？
    (3)且在刑案第一審審理中，原告亦承認其傷勢之所以會如此，乃因原就診醫院醫
      生之醫療過失，未將傷勢處理完善延誤療程，所以其才改至長庚醫院就診。就
      原告之傷勢，被告所負責任，亦不如刑案判決所認定的那麼重。
    (4)依道路交通安全規則第九十四條第三項前段「汽（機）車行駛時，駕駛人應注
      意車前狀況及『二車併行之間隔』」，惟原告未注意車前狀況，行經路口未減
      速慢行，且未與被告車保持間隔（有關二車應保持之距離，參同法第一百條第
      五款及第一百零一條第五款分別規定二車交會及超車時均應保持『半公尺以上
      』之規定，可證原告亦應至少保持半公尺以上之距離，但刑案中雙方均承認原
      告只有保持三十公分），亦有違規，具有重大過失，依民法第二百十七條第一
      項「損害之發生或擴失，被害人與有過失者，法院得減輕賠償金額或免除之」
      之規定，懇請明鑒，駁回原告之訴。
  (三)有關桃園醫院回函，業已証實原告至其醫院住院四次，均與車禍骨折無關，其住
    院期間是否需人照顧，已與本案無關，茲分次說明如下：
    (1)第一次「．．．無法斷定與車禍外傷骨折有直接關係」。
    (2)第二次「左側盂腎炎，．．．手術後行動不便減少喝水及如廁所致，左下肢之
      蜂窩組織炎則可因骨折及手術導致局部血液循環及衛生受影響所引發」，是此
      病症或為原告之習慣或為體質所致，要與車禍無關。
    (3)第三次「．．．造成原因不明．．．可能為手術造成，也有可能因病人術後過
      早出力著地以致螺釘穿出．．．」，是亦為原告個人因素所致，與車禍無關。
    (4)第四次「．．．倘若病人未能認真復健，極易造成關節攣縮．．．」，此亦與
      車禍無關。
  (四)另敏盛醫院回函，亦無法証明原告二次住院均與車禍有關：
    (1)第一次住院原因載明為「骨折入院」及「細菌性內膜炎入院」，按細菌性內膜
      炎未必與車禍有關，應是原告本身體質有關。是第一次雖需人照料，但住院原
      因既非全是車禍外傷，則當無全部歸責被告負責之理。
    (2)第二次住院原因為「細菌性心內膜炎」，回函亦無法肯定是車禍外傷造成。
三、證據：無。
丙、本院依職權調閱台灣桃園地方法院檢察署八十九年度偵字第一六八八五號偵查卷
    、本院九十年度交易字第二六號刑事一審卷與台灣高等法院九十年度交上易字第
    三一二號刑事二審卷，另向敏盛醫院及桃園醫院函查。
    理      由
一、原告主張意旨、被告答辯意旨與兩造爭執重點：
  (一)原告主張意旨略以：(1)被告駕車停於桃園縣桃園市○○路二八二號前，突然開啟
    車門，致駕機車之原告閃避不及而受左側脛骨平台粉碎性骨折之傷害，被告過失
    傷害甚明，應負全部之賠償責任；(2)原告並無「細菌性心內膜炎」「不明熱」「
    左側腎盂腎炎」等個人宿疾，原告術後感染乃治療骨折手術上之風險，且脛骨平
    台骨折常合併其他傷害，故被告對原告後續發生之一切損害均應負責；(3)被告應
    賠償原告醫療費用及健保費、看護費、車資、增加生活必要費用、工作損失與精
    神慰藉金，合計一、四八一、九六六元及法定遲延利息等語。
  (二)被告答辯意旨則以：(1)原告駕機車未注意車前狀況，未與被告汽車保持安全距離
    ，對於損害之發生與有過失；(2)根據敏盛醫院與桃園醫院之回函，原告住院之原
    因均無法證明與車禍有關；(3)原告請求之精神慰藉金過高，其他醫療費用及健保
    費、看護費、車資、增加生活必要費用、工作損失之請求不能充分證明與車禍有
    關或確實發生損害等語。
  (三)兩造對於確實因被告突然開啟車門而發生車禍，原告因此受有左側脛骨平台粉碎
    性骨折之傷害並無爭執，而爭執重點在於：(1)原告對車禍之發生，是否與有過失
    ？(2)原告就其自稱術後感染而陸續發生之後續損害，能否請求被告賠償？(3)原告
    得請求損害賠償之項目與數額為多少？爰就上揭爭點，一一說明如后。
二、本件經本院依職權調閱刑事案件相關卷宗，並由兩造表示意見後，應足認定車禍
    損害之發生，被告應承擔完全之過失責任：
  (一)關於本件車禍之肇事責任，兩造對刑事部分卷證資料均無意見（參見本院九十一
    年二月二十七日言詞辯論筆錄），但被告辯稱開車門後，原告始自後撞至，原告
    顯未注意車前狀況，亦未注意二車併行之間隔，且原告若有保持安全距離，應不
    致受左側脛骨平台粉碎性骨折之傷害，足見原告就事故之發生亦有過失云云。
  (二)惟查，被告係在禁止臨時停車之處所停車，此為被告所不否認，則一般常情，適
    騎經現場之原告實難預料被告會貿然停車並將車門往車道內側推出，被告任意停
    車，且貿然將車門往快車道方向推出，原告能否防範，已非無疑。又被告既係停
    車後打開車門而肇事，二車當初原非處於併行之狀態，應不生未注意二車併行間
    隔之問題。
  (三)次查，原告指稱：「被告違規停車，忽然打開駕駛座車門使我反應不及撞上他」
    （見台灣桃園地方法院檢察署八十九年度偵字第一六八八五號偵查卷第五頁背面
    ）、「我騎車至其車旁，他開車門時把我推倒在地」（見前揭偵查卷第十九頁背
    面）、「當時車速約二十到二十五公里間。」、「（有無看到車門打開？）沒有
    ，他車門一開就把我整個人往前帶走。我是被他車門打開之力量翻倒的」（見本
    院刑事庭九十年度交易字第二六號刑事卷，九十年三月十九日、四月二十日訊問
    及審判筆錄）。就事故發生之經過指述甚詳。若如被告所辯其已開啟車門約三十
    公分，衡情一般機車騎士均會加以閃避，無自後追撞之理。
  (四)又本院刑事庭九十年四月二十日勘驗ＡＲ─五０八八號自用小客車及ＲＷＧ—九
    ○○號輕機車結果，ＡＲ─五０八八號自用小客車左側車門邊中上部位及最下部
    位留有擦撞生鏽之痕跡，ＲＷＧ—九○○號機車在座位下車身部分右側靠近踏板
    處有一道裂痕，裂痕上留有白色油漆，裂縫之高度與小客車左前車門邊底部生鏽
    地方高度大約一致，有九十年四月二十日勘驗筆錄及照片十二張附卷可資佐證。
    前開機車裂縫上之白色油漆既與被告汽車之車身顏色一致，足見確係原告騎乘機
    車通過被告停放之汽車旁時，被告貿然開啟車門致與原告機車之右側車身發生擦
    撞。被告所辯伊開啟車門後原告之機車撞上來云云，即不可採。
  (五)又縱認被告開門在先，擦撞在後屬實，然依前述之撞擊情形，開門、擦撞亦僅在
    先後瞬間，原告既難以閃避防範，實難認原告有何過失。又一般人經碰撞後所生
    之傷害固會因碰撞之身體部位、碰撞方式、碰撞力道、跌落姿勢及個人體質等因
    素而有所不同。然原告所提之前開診斷證明書，應診日期為案發當日即八十九年
    九月三日，且以二、三十公里之速度與質地堅硬之車門邊緣擦撞倒地，受有左側
    脛骨平台粉碎性骨折之傷害，衡情係屬可能，並無違背常理之處。
  (六)按汽車停車向外開啟車門時，應注意車輛，並讓其先行，道路交通安全規則第一
    百十二第一項第十五款定有明文，亦應為領有駕駛執照之被告所明知。本件事故
    當時天候晴，道路狀態為直路、無缺陷、無障礙物、視距良好，有道路交通事故
    調查報告表可按，並無不能注意之情形，被告竟疏未注意後方來車，並讓其先行
    ，而貿然開啟車門，其有過失至為明確，台灣省桃園縣區車輛行車事故鑑定委員
    會亦同此認定（見該會於八十九年十二月一日出具之八九府車鑑桃字第八九一三
    八六號鑑定意見書─附入本院刑事庭九十年度交易字第二六號刑事卷第十二、十
    三頁）。被告之上開過失行為並致原告受有前揭傷害，其過失與傷害間顯有相當
    因果關係，本件事證明確，被告具有過失至明。
  (七)綜上小結，被告就本件車禍，應承擔完全之過失責任，所辯原告與有過失云云，
    不足採信。
三、原告就自稱術後感染而陸續發生之後續損害，能否請求被告賠償，說明如下：
  (一)按「所謂相當因果關係，係指依經驗法則，綜合行為當時所存在之一切事實，為
    客觀之事後審查，認為在一般情形下，有此環境、有此行為之同一條件，均可發
    生同一之結果者，則該條件即為發生結果之相當條件，行為與結果即有相當之因
    果關係。反之，若在一般情形下，有此同一條件存在，而依客觀之審查，認為不
    必皆發生此結果者，則該條件與結果不相當，不過為偶然之事實而已，其行為與
    結果間即無相當因果關係。」，最高法院七十六年度台上字第一九二號刑事判例
    要旨可資參照，合先陳明。
  (二)根據原告最初提出之敏盛醫院八十九年九月十五日診斷證明書記載醫師囑言：「
    患者於八十九年九月三日入院行開放復位及鋼板固定，八十九年九月十三日出院
    ，術後宜再休息六週」，而敏盛醫院九十一年六月二十四日回覆本院之函文則稱
    原告此次入院係「因骨折入院及細菌性內膜炎」、「入院期間仍處於骨折術後復
    原中，確實無法自理生活，必須有看護照料」。前後對照以觀，此次住院治療之
    原因顯然單純係骨折之故，細菌性內膜炎之記載乃根據後來原告之病情發展而添
    加，應無疑問，從而原告此次住院顯與車禍具有相當因果關係，此部分所生損害
    自應由被告賠償。
  (三)原告第一度出院後因屢屢發燒，故繼續就醫並第二度至敏盛醫院住院，及後來轉
    院桃園醫院之原因，均無法認定與車禍外傷有相當因果關係，被告就此部分應無
    庸負賠償責任：
    (1)本件原告第一度出院後因屢屢發燒，故繼續就醫並第二度至敏盛醫院住院（八
      十九年十月四日至十月二十日）之原因，根據診斷證明書記載為「細菌性心內
      膜炎」，而敏盛醫院九十一年六月二十四日回覆本院之函文則稱「心內膜炎之
      成因，除病患本身有輕微瓣膜性病變外，不能排除與車禍外傷造成細菌有可能
      感染之關連性。並無除此以外其他因素之存在」，不僅無法確定第一度出院後
      之發燒與此次第二度住院之原因與車禍外傷有關，且明白表示病患本身有輕微
      瓣膜性病變，為可能之病因。
    (2)原告轉院至桃園醫院住院（八十九年十月二十日至八十九年十一月四日）之原
      因，根據診斷證明書記載為「不明熱」、「‧‧‧因疑心內膜炎來本院作進一
      步評估，經詳細檢查並無心內膜炎之絕對證據‧‧‧」，而桃園醫院九十一年
      六月二十四日回覆本院之函文則稱「病患第一次住院原因為不明熱，時序上發
      生在骨折之後，但是來到本院後只有第一天發燒至三十八度，隨即退燒，且未
      查出任何與手術有關之感染性疾病，因此無法斷定與車禍外傷骨折有直接關係
      。」，由上揭內容同樣無法確定此次住院原因與車禍外傷有關，且懷疑原告發
      燒之原因非心內膜炎，故以「不明熱」稱之。
    (3)綜合上揭情狀，原告第一度出院後屢屢發燒繼續就醫，並第二度至敏盛醫院住
      院，及後來轉院桃園醫院之原因，依敏盛醫院及桃園醫院之意見，有可能係因
      為病患本身有輕微瓣膜性病變，但並無心內膜炎之絕對證據，其原因不明，無
      法確定與車禍外傷有關，則參酌前揭最高法院判例意旨，既然並非一般人遭遇
      左側脛骨平台粉碎性骨折之傷害，均會於手術完畢出院後出現發燒之症狀，原
      告此部分之就醫相關費用，無法認定與車禍外傷有相當因果關係，被告就此部
      分應無庸負賠償責任。
  (四)原告第二度至桃園醫院住院（八十九年十一月十日至八十九年十一月十八日）之
    原因，根據診斷證明書記載為「左側腎盂腎炎」、「左下肢蜂窩組織炎」，而桃
    園醫院九十一年六月二十四日回覆本院之函文則稱「第二次住院原因為左側腎盂
    腎炎，則可以因骨折及手術後的行動不便減少喝水及如廁所致，左下肢之蜂窩組
    織炎則可因骨折及手術後導致局部血液循環及衛生受影響所引發。」，由上揭內
    容而論，原告個人手術後「行動不便減少喝水及如廁」「局部血液循環及衛生受
    影響」引發病變為住院之原因，然若非原告個人出現前述不明熱之發燒，致無法
    如最初八十九年九月十五日敏盛醫院診斷證明書所示休息六週，未必會出現此種
    病變，則參酌前揭最高法院判例意旨，既然並非一般人遭遇左側脛骨平台粉碎性
    骨折之傷害，均會於手術完畢出院後出現「左側腎盂腎炎」、「左下肢蜂窩組織
    炎」之症狀，原告此部分之就醫相關費用，無法認定與車禍外傷有相當因果關係
    ，被告就此部分應無庸負賠償責任。
  (五)原告第三度至桃園醫院住院（八十九年十二月五日至八十九年十二月十一日）之
    原因，根據診斷證明書記載為「左側膝關節內異物」，而桃園醫院九十一年六月
    二十四日回覆本院之函文則稱「病患第三次住院原因為『左側膝關節內異物（螺
    釘）』，其造成原因不明，因我們沒有病患第一次手術後之Ｘ－光片。其原因據
    推測有可能為手術造成，也有可能因病人術後過早出力著地以致螺釘穿出，依此
    情形有需要別人看護照料。」，由上揭內容而論，原告所以術後遲遲無法痊癒之
    原因，有可能是原告自己術後過早出力著地所致，甚至有可能是當初敏盛醫院所
    為之手術並不成功所致（此甚至也可能是造成不明熱之真正原因），則參酌前揭
    最高法院判例意旨，既然並非一般人遭遇左側脛骨平台粉碎性骨折之傷害，均會
    於手術完畢出院後出現螺釘穿出之狀況，原告此部分之就醫相關費用，無法認定
    與車禍外傷有相當因果關係，被告就此部分應無庸負賠償責任。
  (六)原告第四度至桃園醫院住院（九十年二月十日至九十年二月十六日）之原因，根
    據診斷證明書記載為「左脛骨骨折併膝關節攣縮」，而桃園醫院九十一年六月二
    十四日回覆本院之函文則稱「第四次之『膝關節攣縮』常見於延伸至關節面之骨
    折。倘若病人未能認真復健，極易造成關節攣縮，在此階段不需旁人看護照料。
    」，由上揭內容而論，原告本次住院之原因有可能係因原告未認真復健所致，則
    參酌前揭最高法院判例意旨，既然並非一般人遭遇左側脛骨平台粉碎性骨折之傷
    害，均會於手術完畢出院後出現膝關節攣縮之狀況，原告此部分之就醫相關費用
    ，無法認定與車禍外傷有相當因果關係，被告就此部分應無庸負賠償責任。
  (七)除上揭住院之醫療費用支出外，原告並主張有其他諸多醫療費用及車資支出（詳
    見原告所提出醫療費用及車資一覽表），然而如前所述，就相當因果關係之考量
    上，僅能認定原告「於八十九年九月三日入院行開放復位及鋼板固定，八十九年
    九月十三日出院，術後宜再休息六週」部分，與車禍之發生損害具有相當因果關
    係，其他因不明熱等等之醫療，以及休息六週期間經過後方開始之復健治療等相
    關費用等等，則均難以認定與車禍具有相當因果關係。從而被告僅就原告八十九
    年九月三日車禍發生後至八十九年九月十三日出院為止所生相關損害，負損害賠
    償責任。
四、茲根據被告應對原告負損害賠償之範圍，說明計算被告應賠償原告之損害賠償項
    目與金額如下：
  (一)醫療費用部分：
    (1)根據原告所提出之醫療費用及車資一覽表，原告主張於八十九年九月三日車禍
      發生後至八十九年九月十三日出院為止，曾支出之醫療費用包括：德仁醫院
      照Ｘ光，費用三○○元（收據遺失）；敏盛醫院急診，費用四一○元；敏
      盛醫院住院手術至出院，費用一六、八二一元。
    (2)經查：德仁醫院照Ｘ光費用三○○元部分，因收據遺失未能提出證明，請求
      不應准許；敏盛醫院急診費用四一○元部分，有醫療費用收據影本二紙在卷
      可證，且屬扣除健保費用後之實繳額，被告對此最初之醫療費用單據亦未爭執
      ，故此部分請求應予准許；敏盛醫院住院手術至出院費用一六、八二一元部
      分，有醫療費用收據影本一紙在卷可證，且屬扣除健保費用後之實繳額，被告
      對此最初之醫療費用單據亦未爭執，故此部分請求應予准許。
    (3)至於健保部分支出之醫療費用，原告最初之起訴狀曾表示要請求云云，惟依全
      民健康保險法第八十二條規定：「保險對象因汽車交通事故，經本保險提供醫
      療給付者，本保險之保險人，得向強制汽車責任保險之保險人代位請求該項給
      付。」及強制汽車責任保險給付標準第二條第四項規定：「受害人接受全民健
      康保險提供之給付，由全民健康保險之保險人依全民健康保險法第八十二條規
      定，向強制汽車責任保險之保險人代位請求。」前開健保部分之損害賠償請求
      權已移轉與中央健康保險局，由中央健康保險局向強制汽車責任保險之保險人
      代位請求，是原告殊不得再向被告請求賠償健保部分之醫療費用，此並有最高
      法院八十八年台上字第三五三號、九十一年台上字第七七九號判決可參，故原
      告此部分之請求，應無理由。
    (4)綜上小結，原告得請求之醫療費用為一七、二三一元（410+16821=17231）。
  (二)看護費部分：
    (1)原告主張看護費每日為二千元，則自八十九年九月三日車禍發生住院至八十九
      年九月十三日出院為止，共計為十一日，相關看護費為二萬二千元，原告曾提
      出看護費收據影本為證，並請實際看護原告及收取看護費之證人陳吳題（即原
      告母親）到庭作證其事（參見本院九十一年十月三十日言詞辯論筆錄）。被告
      則否認看護費單據之真正，且質疑原告母親怎會向原告收取看護費，又原告對
      看護費交付過程所述經過與證人陳吳題所述不符等語置辯。
    (2)經查，根據敏盛醫院九十一年六月二十四日回覆本院之函文稱，原告此次入院
      係「因骨折入院及細菌性內膜炎」、「入院期間仍處於骨折術後復原中，確實
      無法自理生活，必須有看護照料」，則原告於前揭十一日住院期間內需有看護
      照料，應無疑問，而證人陳吳題並已到庭證述其於前段時間看護原告之事實，
      已如前述。被告雖爭執證人陳吳題是否有實際收取看護費，然縱如被告所述，
      證人陳吳題實際上並無向原告收取看護費，但親屬看護所付出之勞力，並非不
      能評價為金錢，只因基於親情身分關係，而無須支出，自不能加惠於侵權行為
      人，故應衡量僱用職業護士之情形，認原告受有相當看護費之損害，又以本國
      籍二十四小時之看護而論，每日二千元之看護費應屬相當，從而原告就此次住
      院部分，請求看護費二萬二千元，其請求應有理由。
    (3)綜上小結，原告得請求之看護費為二二、○○○元（2000 x 11 = 22000）。
  (三)車資部分：
    (1)根據原告所提出之醫療費用及車資一覽表，原告主張於八十九年九月三日車禍
      發生後至八十九年九月十三日出院為止，曾支出之計程車資為一百二十元，並
      提出當日計程車費之收據影本一份為證；而被告則否認車資收據影本之真實性
      ，認為不應賠償車資云云。
    (2)惟查，最高法院七十九年台上字第一八○九號判決要旨指出：「上訴人因被上
      訴人侵權行為所受傷勢不輕，前往該竹圍分院為治療等行為，能否自提引流管
      搭乘公車？如須乘坐計程車來往，因目前計程車少有出具收據之情形，上訴人
      所提出者，倘能證明往返醫院通常所需計程車費金額，即非不得憑以認定增加
      生活上需要所支出。」，本院參酌此判決要旨，認為以原告八十九年九月十三
      日手術剛出院之狀態，由醫院搭乘計程車返家而花費一百二十元計程車費，其
      金額應屬相當，原告自得依法請求被告給付。
  (四)生活必需品部分：
    (1)按伙食費如為醫療必需，與一般生活費有別，亦得請求賠償（最高法院七十七
      年度台上字第一七二六號判決意旨參照），惟反面言之，如非醫療所必需，應
      不得請求損害賠償。
    (2)本件原告請求被告賠償購買便當、雞精、奶粉等食物之支出，並提出相關收據
      影本為證，惟由形式觀察，該等食物之支出，均非醫療院所基於醫療必需提供
      予原告，而係原告自行向外購買，顯屬一般生活費，則誠如被告所言，原告增
      加生活費用之收據大多為購買便當、雞精、奶粉等食物之支出，惟此類食物即
      使不受傷時平常亦要食用，尤其是午、晚餐之便當，任何未受傷之人平日都一
      定要支出，故此收據之花費與本案無關，原告此部分請求顯無理由。
  (五)不能工作損失部分：
    (1)根據原告最初提出之敏盛醫院八十九年九月十五日診斷證明書記載醫師囑言：
      「患者於八十九年九月三日入院行開放復位及鋼板固定，八十九年九月十三日
      出院，術後宜再休息六週」，則原告因為本件車禍之發生，而不能工作之期間
      ，自應包括第一次住院之十一天，以及正常情形下手術後宜休息之六週（四十
      二天）期間，總計與車禍具相當因果關係之原告不能工作天數應為五十三天（
      11+42=53）。
    (2)關於原告八十九年度之收入狀況，業經原告提出八十九年扣繳憑單影本一份為
      證，其上記載原告八十九年一月至八月於祥生公司工作之收入為十六萬五千元
      ，故每日平均收入應為六八七元五角（165000/240=687.5），五十三日之不能
      工作損失為三六、四三七元五角（687.5 x 53 = 36437.5），原告就此數額內
      請求被告賠償不能工作損失，應有理由。
    (3)被告雖答辯稱車禍發生日為八十九年九月三日，扣繳憑單則只到八月為止，質
      疑原告九月初失業，不應以扣繳憑單計算云云。惟原告已說明八十九年九月一
      日星期五雖有做一天家庭代工，但無法將東西送回去，即於八十九年九月三日
      星期日發生車禍，所以九月份沒有算錢，對此業已解釋說明，並無不可採信之
      處，本院認為以原告八十九年度之扣繳憑單計算不能工作損失，並無不合理之
      處，被告此部分答辯應非可採。
  (六)精神慰撫金部分，本院斟酌下列兩造之身分、地位及損害狀況等一切情狀，認為
    應以六萬元為適當：
    (1)原告係五專畢業，曾經在泰山電子公司任職總務，後因為生小孩子，照顧家庭
      ，離職一段時間，在祥生公司做了很久，直至本件車禍前；原告因本件車禍造
      成左側脛骨平台粉碎性骨折需動手術，並因此於敏盛醫院住院十一天，處於需
      由看護照料之狀態下，且出院後醫師囑言宜休息六週；目前原告有幾十萬元的
      存款，沒有不動產，股票有一些，另有一部機車，沒有汽車。
    (2)被告為高中畢業，目前名下無不動產，從事花店生意負擔一家生活，每月數入
      約有四、五萬元，事故發生時係駕駛ＢＭＷ轎車；被告不同意有個明確的和解
      金額，兩造無法達成和解；原告後來諸多傷勢無法證明係被告所造成。
  (七)綜上，本件原告得請求被告賠償之金額，總計應為十三萬五千七百八十八元五角
    （17231 + 22000 + 120 + 36437.5 + 60000 = 135788.5）。
五、綜上所述，本件原告基於侵權行為之法律關係，依民法第一百八十四條第一項前
    段、第一百九十三條第一項、第一百九十五條第一項之規定，請求被告為損害賠
    償，原告之請求於十三萬五千七百八十八元五角及其法定利息範圍內為有理由，
    應予准許，故判決如主文第一項；原告逾越前揭範圍部分之請求為無理由，不應
    准許，故判決如主文第二項。
六、兩造分別陳明願供擔保，聲請宣告假執行及免為假執行，於原告請求有理由之部
    分，經核並無不合，爰酌定相當擔保金額，併准許之；至於原告請求無理由之部
    分，其訴既經駁回，其假執行之聲請失所附麗，應併予駁回。
七、兩造之其餘攻擊防禦方法，於本件判決結果無影響，爰不一一論列，附此說明。
八、據上論結，本件原告之訴為一部有理由，一部無理由，並依民事訴訟法第七十九
    條但書、第三百九十條第二項，第三百九十二條，判決如主文。
中　　　華　　　民　　　國　　九十一　　年　　 十一　　 月　　 十三  　 日
                                臺灣桃園地方法院民事第一庭
~B法　　　官　文衍正
右為正本係照原本作成
如對本判決上訴，須於判決送達後廿日內向本院提出上訴狀
中　　　華　　　民　　　國　　九十一　　年　　 十一 　　月　　 十三   　日
~B法院書記官　李劍龍
